臺灣臺中地方法院刑事判決
110年度金訴字第1045號
公  訴  人  臺灣臺中地方檢察署檢察官
被      告  陳郁方


上列被告因違反洗錢防制法等案件，經檢察官提起公訴（110年
度偵字第27469號），因被告於本院準備程序進行中，就被訴事
實為有罪之陳述，本院合議庭裁定由受命法官獨任進行簡式審判
程序，判決如下：
    主    文
陳郁方幫助犯洗錢防制法第十四條第一項之一般洗錢罪，處有期
徒刑貳月，併科罰金新臺幣伍仟元，罰金如易服勞役，以新臺幣
壹仟元折算壹日。
    犯罪事實
一、陳郁方可預見將金融機構帳戶提供與他人使用，極易遭詐欺
    集團利用為犯罪工具，一般人無故取得他人金融帳戶使用，
    常與財產犯罪密切相關，提供帳戶與他人使用，可能幫助犯
    罪份子作為不法收取款項之用，並供該人將犯罪所得款項匯
    入，而藉此掩飾、隱匿犯罪所得之真正去向，竟基於容任該
    結果發生亦不違背其本意之幫助詐欺取財與掩飾、隱匿詐欺
    所得去向之洗錢不確定故意，於民國110年4月13日，經由網
    路連結，以通訊軟體LINE加入真實姓名年籍不詳之自稱「林
    小姐」之帳號並與之聯絡，而同意將其所申辦之中華郵政股
    份有限公司帳號000-00000000000000號帳戶（下稱本案帳戶
    ），以每月新臺幣（下同）3萬3000元之代價出租與「林小
    姐」所屬公司使用，嗣於110年4月15日19時至20時之間，依
    「林小姐」指示先將本案帳戶之金融卡密碼更改為666888後
    ，再於同日20時44分許，依指示在某統一超商，將本案帳戶
    之金融卡寄送至「林小姐」指定超商，而容任他人使用本案
    帳戶作為詐欺取財、掩飾及隱匿詐欺所得去向之用。嗣「林
    小姐」取得本案帳戶資料及金融卡後，即意圖為自己不法之
    所有，基於詐欺取財及洗錢之犯意，於110年4月21日20時40
    分許，假冒誠品書店客服人員撥打電話予周承祐，佯稱周承
    祐網路購物重複下單，信用卡遭盜刷，需用網路銀行處理云
    云，復於同日21時許假冒富邦銀行人員撥打電話予周承祐，
    謊稱刷卡紀錄已取消，但因個資問題要求周承祐以網路銀行
    及自動櫃員機匯款云云，致周承祐陷於錯誤，分別於同日22
    時33分許、同日22時36分許，轉帳2萬9987元、8萬4051元至
    本案帳戶，旋遭提領一空，嗣經周承祐發覺受騙而報警處理
    ，始循線查獲上情。
二、案經周承祐訴由高雄市政府警察局鼓山分局報告臺灣臺中地
    方檢察署檢察官偵查起訴。
    理    由
一、本案被告陳郁方所犯，均非死刑、無期徒刑、最輕本刑為3
    年以上有期徒刑之罪，或高等法院管轄第一審之案件，其於
    本院準備程序中，就前揭被訴事實為有罪之陳述，經受命法
    官告以簡式審判程序之旨，並聽取被告及公訴人之意見後，
    本院認為適宜進行簡式審判程序，依刑事訴訟法第273條之1
    第1項、第284條之1規定，經合議庭評議後，裁定本案由受
    命法官獨任進行簡式審判程序，是本案之證據調查，依刑事
    訴訟法第273條之2規定，不受同法第159條第1項、第161條
    之2、第161條之3、第163條之1及第164條至第170條規定之
    限制，合先敘明。
二、上揭犯罪事實，業據被告於本院準備程序及審理時坦承不諱
    （見本院卷第42頁、第52至53頁），核與證人即告訴人周承
    祐於警詢之證述情節相符（見偵卷第35至38頁），並有告訴
    人之存摺封面影本、轉帳收據影本、網路銀行交易結果頁面
    擷圖、帳戶個資檢視表、中華郵政股份有限公司110年6月3
    日函暨檢附被告之客戶基本資料及客戶歷史交易清單、內政
    部警政署反詐騙諮詢專線紀錄表、桃園市政府警察局八德分
    局四維派出所金融機構聯防機制通報單、受（處）理案件證
    明單及受理各類案件紀錄表、被告所提出其出租本案帳戶經
    過之LINE對話紀錄、本案帳戶存摺封面及金融卡照片等件附
    卷可稽（見偵卷第39至43頁、第46頁、第51頁、第73至77頁
    、第89至91頁、第99頁、第119至121頁、第171至205頁、第
    209至213頁），足認被告上開任意性自白與事實相符，是本
    案事證明確，被告犯行堪以認定，應依法論科。
三、論罪科刑：
　㈠按刑法第30條之幫助犯，係以行為人主觀上有幫助故意，客
    觀上有幫助行為，即對於犯罪與正犯有共同認識，而以幫助
    意思，對於正犯資以助力，但未參與實行犯罪之行為者而言
    。幫助犯之故意，除需有認識其行為足以幫助他人實現故意
    不法構成要件之「幫助故意」外，尚需具備幫助他人實現該
    特定不法構成要件之「幫助既遂故意」，惟行為人只要概略
    認識該特定犯罪之不法內涵即可，無庸過於瞭解正犯行為之
    細節或具體內容。此即學理上所謂幫助犯之「雙重故意」。
    金融帳戶乃個人理財工具，依我國現狀，申設金融帳戶並無
    任何特殊限制，且可於不同之金融機構申請多數帳戶使用，
    是依一般人之社會通念，若見他人不以自己名義申請帳戶，
    反而收購或借用別人之金融帳戶以供使用，並要求提供提款
    卡及告知密碼，則提供金融帳戶者主觀上如認識該帳戶可能
    作為對方收受、提領特定犯罪所得使用，對方提領後會產生
    遮斷金流以逃避國家追訴、處罰之效果，仍基於幫助之犯意
    ，而提供該帳戶之提款卡及密碼，以利洗錢實行，仍可成立
    一般洗錢罪之幫助犯（最高法院刑事大法庭108年度台上大
    字第3101號裁定要旨參照）。查被告可預見出租帳戶供他人
    使用，他人有將之用於詐欺取財及洗錢犯罪之可能，竟仍不
    違背其本意，將本案帳戶提供予他人，供其實施詐欺取財及
    隱匿犯罪所得去向之犯行，則被告雖未實際參與詐欺取財及
    隱匿犯罪所得去向之行為，然顯係以幫助之不確定故意，參
    與詐欺取財及洗錢構成要件以外之行為，為幫助犯。復因卷
    內並無充分證據，足以認定不詳詐騙犯罪者之人數是否達3
    人以上，是核被告所為，係犯刑法第30條第1項前段、洗錢
    防制法第14條第1項之幫助一般洗錢罪，暨刑法第30條第1項
    前段、第339條第1項之幫助詐欺取財罪。
　㈡被告以提供本案帳戶資料及金融卡與真實姓名不詳之詐欺犯
    罪者「林小姐」之一行為，幫助該人對告訴人實施詐欺取財
    、一般洗錢犯行，侵害告訴人之財產法益，同時觸犯上開二
    罪名，為想像競合犯，應依刑法第55條前段規定，從一重以
    幫助一般洗錢罪處斷。
　㈢查被告前因傷害致死案件，經本院以104年度訴字第102號判
    決判處有期徒刑3年8月確定，經入監執行後於107年5月18日
    因縮短刑期假釋出監付保護管束，至108年5月11日保護管束
    期滿，假釋未經撤銷而視已執行完畢，有其臺灣高等法院被
    告前案紀錄表附卷可稽，其受有期徒刑執行完畢，5年內故
    意再犯本件有期徒刑以上之罪，固符合刑法第47條第1項規
    定之累犯要件。惟觀諸被告所為上揭前案係傷害致死案件，
    與本案之犯罪類型、行為態樣、侵害法益均不相同，又衡以
    前案、本案之犯罪時間並非接近，尚難基此遽認其具有特別
    惡性，或對刑罰反應力薄弱，參酌司法院釋字第775號解釋
    意旨，爰不依刑法第47條第1項之規定加重其刑。
　㈣又被告所犯為幫助犯，其並未實際參與詐欺取財及一般洗錢
    犯行，所犯情節較正犯輕微，爰依刑法第30條第2項規定減
    輕其刑。
　㈤按犯洗錢防制法第14條、第15條之罪，在偵查或審判中自白
    者，減輕其刑，洗錢防制法第16條第2項定有明文。被告於
    本院準備程序、審理時對於所犯同法第14條第1項之罪自白
    不諱，依前揭規定，應予減輕其刑。又有二種以上刑之減輕
    ，並依法遞減之。
　㈥爰審酌被告為圖高額報酬竟將本案帳戶提供與真實姓名不詳
    之詐欺犯罪者使用，使該人得以掩飾真實身分而為詐欺取財
    、一般洗錢犯行，不僅造成執法機關不易查緝犯罪行為人，
    嚴重危害社會治安，助長詐欺取財犯罪之實施，更使詐騙犯
    罪者得以製造金流斷點，破壞金流秩序之透明穩定，並造成
    告訴人財產損害與求償上之困難，所為實屬不該；惟念被告
    犯後終能坦承犯行，並與告訴人成立調解，此有本院調解程
    序筆錄附卷可稽（見本院卷第35至36頁），可認被告已積極
    面對並彌補其行為所生之損害，犯後具有悔意；又酌以被告
    未實際參與詐欺取財及一般洗錢犯行，責難性較小；兼衡其
    於審理中自陳學歷為國中畢業、擔任理貨人員、月收入約2
    萬7000元、家中有母親、與母親共同維持家中經濟開銷等語
    （見本院卷第53頁）之智識程度、家庭與生活狀況等一切情
    狀，量處如主文所示之刑，並就所處罰金刑部分諭知易服勞
    役之折算標準，以資警惕。又依刑法第41條第1項規定得易
    科罰金之罪以所犯最重本刑為「5年有期徒刑以下之刑」者
    為限，本案被告所犯為洗錢防制法第14條第1項之洗錢罪，
    其法定刑為「7年以下有期徒刑」，並不得易科罰金，是被
    告所犯雖經本院判處有期徒刑2月，依法仍不得諭知易科罰
    金之折算標準，惟依刑法第41條第3項規定，得以提供社會
    勞動6小時折算徒刑1日，易服社會勞動。至可否易服社會勞
    動，要屬執行事項，當俟本案確定後，另由執行檢察官依相
    關規定審酌之，非屬法院裁判之範圍，附予敘明。
四、沒收部分：
　　被告供稱其未因提供本案帳戶而獲取任何報酬（見本院卷第
    52至53頁），並有被告所提出其與不詳詐欺犯罪者之LINE對
    話紀錄在卷可參（見偵卷第171至205頁），又本案並無充分
    證據足資證明被告交付帳戶後已實際取得任何對價，或因而
    獲取犯罪所得，基於罪疑唯輕、有疑利於被告之原則，尚無
    從認為被告因本案犯行獲有犯罪所得，本院爰不予諭知沒收
    。至洗錢防制法第18條第1項固規定「犯第14條之罪，其所
    移轉、變更、掩飾、隱匿、收受、取得、持有、使用之財物
    或財產上利益，沒收之」，惟因被告並非實際上持金融帳戶
    提領贓款之人，與特定犯罪所得間並無物理上之接觸關係，
    且卷內復查無任何證據，足認該等特定犯罪所得為被告所有
    或在其實際掌控中，核無上開條文適用之餘地，附此敘明。
據上論斷，應依刑事訴訟法第273條之1第1項、第299條第1項前
段，洗錢防制法第14條第1項、第16條第2項，刑法第11條、第30
條第1項前段、第2項、第339條第1項、第55條、第42條第3項，
刑法施行法第1條之1第1項，判決如主文。
本案經檢察官林宏昌提起公訴，檢察官林文亮到庭執行職務。
中　　華　　民　　國　　111 　年　　1 　　月　　20　　日
                  刑事第十二庭  法  官  張意鈞
以上正本證明與原本無異。
如不服本判決應於收受判決後20日內向本院提出上訴書狀，並應
敘述具體理由；其未敘述上訴理由者，應於上訴期間屆滿後20日
內向本院補提理由書（均須按他造當事人之人數附繕本）「切勿
逕送上級法院」。
告訴人或被害人如不服判決，應備理由具狀向檢察官請求上訴，
上訴期間之計算，以檢察官收受判決正本之日起算。
                                書記官  陳怡臻
中　　華　　民　　國　　111 　年　　1 　　月　　20　　日
附錄本案論罪科刑法條全文：
洗錢防制法第14條
有第二條各款所列洗錢行為者，處7年以下有期徒刑，併科新臺
幣5百萬元以下罰金。
前項之未遂犯罰之。
前二項情形，不得科以超過其特定犯罪所定最重本刑之刑。
中華民國刑法第339條
（普通詐欺罪）
意圖為自己或第三人不法之所有，以詐術使人將本人或第三人之
物交付者，處5年以下有期徒刑、拘役或科或併科50萬元以下罰
金。
以前項方法得財產上不法之利益或使第三人得之者，亦同。
前二項之未遂犯罰之。